臺灣桃園地方法院民事裁定
111年度消債更字第166號
聲  請  人  
即  債務人  王英蘭  
代  理  人  湯偉律師（法律扶助）
上列當事人因消費者債務清理事件聲請更生，本院裁定如下：
    主  文
債務人王英蘭自民國一一一年九月二十二日下午四時起開始更生
程序。
命司法事務官進行本件更生程序。
    理  由
一、聲請意旨略以：聲請人目前任職於弘揚便當中原店，每月收
    入約新臺幣（下同）16,640元，名下除新光人壽保單1份外
    ，別無其他財產；而無擔保或無優先權之債務總額共計約為
    6,130,375元，且未經法院裁定開始清算程序或宣告破產。
    又聲請人前於民國111年1月28日向本院聲請消費者債務清理
    之調解，然因最大債權銀行即星展（台灣）商業銀行股份有
    限公司（下稱星展銀行）表示無調解之可能，以致調解不成
    立。聲請人收入扣除必要生活費用後，已難以清償上開債務
    ，故聲請裁定准予更生。
二、按債務人不能清償債務或有不能清償之虞者，得依消費者債
    務清理條例（下稱消債條例）所定更生或清算程序，清理其
    債務；債務人無擔保或無優先權之本金及利息債務總額未逾
    1,200萬元者，於法院裁定開始清算程序或宣告破產前，得
    向法院聲請更生；債務人對於金融機構負債務者，在聲請更
    生或清算前，應向最大債權金融機構請求協商債務清償方案
    ，或向其住、居所地之法院或鄉、鎮、市、區調解委員會聲
    請債務清理之調解；協商或調解成立者，債務人不得聲請更
    生或清算，消債條例第3條、第42條第1項、第151條第1項、
    第7項前段定有明文。又按法院開始更生程序之裁定，應載
    明其年、月、日、時，並即時發生效力；法院裁定開始更生
    或清算程序後，得命司法事務官進行更生或清算程序，消債
    條例第45條第1項、第16條第1項前段亦有明定。　　
三、經查：
(一)關於前置協商之要件：
　　聲請人於111年1月28日向本院聲請消費者債務清理之調解，
    然因最大債權銀行星展銀行表示無調解之可能，不願出席調
    解，以致調解不成立等情，有星展銀行陳報狀、調解不成立
    證明書可參（見司消債調卷第116頁、第119頁），故聲請人
    聲請本件更生應合乎協商前置之程序要件。
(二)關於聲請人之債務總額：
　　聲請人於其所調解聲請狀與所附債權人清冊，雖記載其無擔
    保或無優先權債權總金額為6,130,375元；然經本院函詢，
    本件最大債權金融機構星展銀行整合其與其他債權人第一商
    業銀行、台北富邦銀行、國泰世華商業銀行、兆豐國際商業
    銀行、遠東國際商業銀行、元大商業銀行、台新國際商業銀
    行之債權後，陳報金融機構對聲請人債權金額為7,122,660
    元（見司消債調卷第116頁）；再加計非金融機構之債權人
    台新國際資產管理股份有限公司、元大國際資產管理股份有
    限公司、台灣金聯資產管理股份有限公司分別陳報之債權金
    額798,265元、2,935,951元、778,384元（見司消債調卷第6
    3至64、74至78、111至115頁）後，聲請人所負無擔保或無
    優先權債務總額即應為11,635,260元（計算式：7,122,660＋
    798,265＋2,935,951＋778,384）。
(三)關於聲請人之財產及收入：
　　聲請人名下除新光人壽保單1份外，別無其他財產，有全國
    財產稅總歸戶財產查詢清單，保險費送金單附卷可參（見司
    消債調卷第35頁、消債更卷第23頁）。而聲請人自陳目前任
    職於弘揚便當中原店，每月收入約16,640元，已提出薪資袋
    為證（見司消債調卷第38頁）；依其108至110年度綜合所得
    稅各類所得資料清單、勞保被保險人投保資料表所示，亦查
    無其他所得資料或現行有效之勞保投保紀錄（見司消債調卷
    第36至37、41頁、消債更卷第31頁），堪認聲請人應無其他
    薪資收入。是聲請人每月收入應得以16,640元列計。
(四)關於聲請人每月必要支出：
　1.聲請人個人必要支出：
　　聲請人陳明其每月必要支出金額包含：膳食費3,000元、房
    租5,535元、水費104元、電費562元、瓦斯費134元、交通費
    936元、有線電視費510元、電信費499元、生活用品170元、
    國民年金726元等，共計約12,176元（見司消債調卷第24頁
    ），其中就房租部分，聲請人名下並無房產，確有租屋居住
    之需求，且聲請人業已提出房屋租賃契約書為證（見司消債
    調卷第14至18頁），自應認列；至於其餘部分支出，本院審
    酌其名目、金額均合乎維持日常生活之必要開銷，亦未逾消
    債條例第64條之2第1項所定，衛生福利部所公告111年度桃
    園市每人每月最低生活費用15,281元之1.2倍即18,337元之
    標準。是聲請人以12,176元列為其個人每月必要之支出，應
    屬合理。
　2.扶養費部分：
　　聲請人陳稱其已成年之子女康盟偉為身心障礙者，無工作能
    力亦無資產，須由聲請人扶養等情，已提出康盟偉之身心障
    礙證明、109年度綜合所得稅各類所得資料清單、全國財產
    稅總歸戶財產查詢清單為證（見司消債調卷第20頁、消債更
    卷第25至27、第33頁），堪認康盟偉確實有受聲請人扶養之
    必要。然就聲請人須負擔之扶養費金額，本院依消債條例第
    64條之2第2項準用同條第1項之規定，以上述18,337元作為
    康盟偉必要生活費用之標準，並扣除康盟偉每月領有3,772
    元之身心障礙補助（見司消債調卷第39-40頁），再依聲請
    人與康盟偉之父康順賢各負擔2分之1之比例計算，則聲請人
    每月所須負擔之扶養費應以7,283元【計算式：（18,337元－
    3,772）*1/2＝7,283，元以下四捨五入】列計之，逾此範圍
    之主張則尚非可採。
　3.綜上，聲請人之每月必要支出合計應為19,459元（計算式：
    12,176＋7,283＝19,459）。
(五)結算：
　　聲請人名下雖有上述新光人壽保單1份，然保險費即便全部
    繳足，總額亦僅有329,760元（每月保費1,374元*12月*20年
    期＝329,760元），縱有保單價值準備金，仍遠不足以清償前
    揭債務；且以聲請人上開收入扣除必要支出後，每月已無餘
    額可供清償債務；又聲請人現已年近60歲（51年11月20日生
    ），距勞工強制退休年齡（65歲）僅餘5年許，審酌其目前
    之收支狀況，至其退休時止，顯無法清償前開所負債務總額
    。考量聲請人所積欠債務之利息或違約金仍在增加中等情況
    ，當有藉助更生制度調整其與債權人間權利義務關係之必要
    ，自應許聲請人得藉由更生程序清理債務。
四、綜上所述，聲請人係消費者，已達不能清償債務之程度，經
    消費者債務清理調解不成立，且查無消債條例第6條第3 項
    、第8條或第46條各款所定應駁回更生聲請之事由，則本件
    聲請應屬有據，爰裁定准許更生，並依同條例第16條第1 項
    規定，命司法事務官進行更生程序如主文所示。
五、本院裁定准許開始更生程序，俾使聲請人得以重建經濟生活，惟本裁定不生免責效力，須聲請人於更生程序中與債權人協定更生方案，並持續履行，始能依消債條例第73條免責，附此敘明。　　　　　　　　　　　　　　　　　
中　　華　　民　　國　　111 　年　　9 　　月　　22　　日
                  民事第一庭    法　官　陳逸倫
以上正本係照原本作成。
本裁定不得抗告。
本裁定業於111年9月22日下午4時公告。 　　　　　　　
中　　華　　民　　國　　111 　年　　9 　　月　　22　　日
                                書記官  蘇玉玫